【裁判字號】    89,上易,40
【裁判日期】    890229
【裁判案由】    公共危險
【裁判全文】
臺灣高等法院臺南分院刑事判決                      八十九年度上易字第四號
      上  訴  人
      即  被  告  甲○○
右上訴人因公共危險案件，不服臺灣嘉義地方法院八十八年度易字第三四號中華民國
八十八年八月十日第一審判決（起訴案號：臺灣嘉義地方法院檢察署八十七年度偵字
第五九一四號），提起上訴，本院判決如左：
      主      文
上訴駁回。
      事      實
一、甲○○在嘉義市○○路五五五巷十一號、十三號，開設詳榮股份有限公司（下稱
    詳榮公司，同時係甲○○之住宅），生產塑膠射出商品，在公司西北側堆放大量
    紙箱及成品，於民國（下同）八十七年八月二十八日凌晨三時二十分許，詳榮公
    司關門時，本應注意檢查公司內是否遺留火種於紙箱或成品內部，以避免引起火
    災，依當時情狀並無不能注意之情事，竟疏未注意檢查，貿然關門回房睡覺，於
    同日凌晨四時許，詳榮公司內火種引燃西北側之紙箱、成品等物而發生火災，除
    將上開住處燒燬外，並燒燬毗鄰之分別供庚○○、蕭桂林、己○○、戊○○、丙
    ○○、爐秀花、丁○○居住使用之嘉義市○○路五五五巷七號、四九九巷三一號
    、五一九巷十五號、五一九巷十七號、五一九巷十九號、五一九巷二十一號、四
    九九巷十九號房屋，及辛○○、乙○○分別經營吉茂鐵工廠、鉦芳企業社之嘉義
    市○○路五五五巷九號、五五五巷四五號房屋。
二、案經嘉義市警察局第一分局報請台灣嘉義地方法院檢察署檢察官偵查起訴。
      理      由
一、訊據上訴人即被告甲○○矢口否認有右揭犯行，辯稱：伊經營之詳榮公司並非起
    火點，所生產塑膠成品及紙箱不會燒起來，鑑定之起火點不實在云云。經查，被
    害人庚○○、證人周友乾於偵查中供稱：發生火災時，伊等係見及被告之塑膠工
    廠在著火等語；另被害人丙○○於偵查中亦供稱：發生火災時，伊係見及被告之
    塑膠工廠火很大等語（見偵查卷第三十二頁反面、三十三頁正面）。而本件火災
    事件經嘉義市警察局調查結果認為：被告嘉義市○○路五五五巷十一號（含十三
    號）房屋（下稱系爭房屋）燒燬最為劇烈，同巷九號次之，同巷四五號、七號又
    次之，四九九巷十九號、三一號，及五一九巷十五、十七、十九、二十一號均為
    明顯延燒戶。起火處位於系爭房屋西側天車前方（北側）約十公尺與粉碎機（力
    霸架石綿瓦）南側間堆積紙箱及成品貨棧上方首先起燃。又被告及菲傭（女）分
    別住系爭房屋內，起火時（初期）被告及菲傭等逃出未發現可疑人，且未與人結
    怨情事，侵入性縱火之可能性甚微。又系爭房屋廚房設於南側，距起火處有段距
    離（約二十餘公尺），且燒燬較輕，菲傭（女）由廚房側門逃出，僅受輕傷，亦
    可排除廚房爐火不慎引燃之可能性。又起火處四周經檢視未發現設有機械器具、
    電線及照明電燈設備等之殘留，因機器摩擦或過熱及電器設備故障或電線短路引
    燃紙箱之可能性亦可排除。另檢視起火處四周及訊問被告表示未存放可供自燃起
    火之物質，亦可排除自燃起火之因素。再者，檢視起火處底部殘存紙箱木墊均有
    較深之炭化及燒失。綜合以上檢視分析研判起火原因，不排除遺留火種於紙箱或
    成品內部，釀造起火之可能性等語，有該局火災原因調查報告書及所附之火災現
    場勘查人員紀錄、火災出動觀察紀錄、火災現場平面及物品配置圖各一份、現場
    照片一百一十幀附卷可稽，並經證人侯明雄、黃進聰、黃陽輝於原審法院審理時
證述屬實。再者, 內政部消防署亦認定被告系爭房屋為起火戶，系爭房屋西北側
    堆放大量成品及紙箱處為最先起火處，此亦有該署八十七年十一月三十日八十七
    消署調字第八七─０一四九號函及所附火災現場勘查報告各一份在卷足憑，被告
    辯稱系爭房屋非起火點云云，要非可採。參以詳榮公司平常由被告關門，被告於
    八十七年三月二十八日凌晨三時二十分許回工廠睡覺，當時係被告關門等情，為
    被告供承不諱（見警卷第二頁正面、原審卷第八十頁）。足見本件火災係被告將
    系爭房屋關門欲上床睡覺時，未檢視公司內是否遺留火種於紙箱或成品內部，貿
    然關門回房睡覺，火種引燃紙箱、成品等物而發生火災，至為灼然。按被告係詳
    榮公司之負責人，平常由其關門，且係最後一人上床睡覺，於關門時應注意檢查
    公司內是否遺留火種於紙箱或成品內部，以避免引起火災，被告當熟悉此項常識
    ，而依當時情形並無不能注意之情事，竟疏未注意，貿然關門回房睡覺，致詳榮
    公司內火種引燃紙箱、成品等物而發生火災，其有過失應無疑義，而其過失行為
    與失火燒燬上開房屋間顯有相當因果關係，應堪認定。故被告上開所辯，顯屬事
    後卸責之詞，不足採信。其事證明確，犯行洵堪認定。
二、查現今房屋無論為大廈或公寓，俱屬整體建築，自己與他人擁有之住宅，就公共
    安全而言，具有不可分性，連棟式住宅亦然。本件被告失火燒燬房屋，其中辛○
    ○、乙○○分別經營吉茂鐵工廠、鉦芳企業社之嘉義市○○路五五五巷九號、五
    五五巷四五號雖係非供人使用住宅，於發生火災時亦未有人所在，然與其餘住宅
    係連棟式建築，屬整體建築，均係現供人使用之住宅。（最高法院八十一年度臺
    上字第二七三四號刑事判決、司法院刑事廳八十二年一月十六日八十二年度廳刑
    一字第一０七六號號函參照）。核被告所為，係犯刑法第一百七十三條第二項之
    失火罪。又刑法上之失火罪，其所直接侵害之法益，為一般社會之公共安全，計
    算罪數，應以行為之個數為準，本件被告僅有一過失行為，雖燒燬數家，亦僅成
    立單純一罪。公訴人雖未起訴被告失火燒燬嘉義市○○路五五五巷十三號及四九
    九巷三一號房屋，惟該部分與業經起訴有罪部分有一罪關係，本院自得一併審理
三、原審認被告之罪證明確，因予適用刑法第一百七十三條第二項、第四十一條，罰
    金罰鍰提高標準條例第一條前段、第二條等規定，並審酌被告。爰審酌被告之過
    失程度，犯罪所造成之損害，且未與被害人達成民事和解等一切情狀，量處被告
    有期徒刑伍月，並諭知易科罰金以三百元折算之標準。本院經核原判決認事用法
    及量刑，俱無不合。被告上訴意旨否認犯罪而指摘原判決有不當之處為無理由，
    應予駁回。
據上論斷：應依刑事訴訟法第三百六十八條，判決如主文。
本案經檢察官曾顯智到庭執行職務。
中      華      民      國    八十九    年      二      月    二十九    日
                                     臺灣高等法院臺南分院刑事第一庭
                                         審判長法官
                                               法官
                                               法官
附錄：刑法第一百七十三條第二項
不得上訴


司法院資訊處製作；財團法人民間司法改革基金會備份。
